【裁判字號】    95,訴,1188
【裁判日期】    951120
【裁判案由】    毒品危害防制條例
【裁判全文】
臺灣臺中地方法院刑事判決  95年度訴字第1188、2772號
公  訴  人  臺灣臺中地方法院檢察署檢察官
被      告  丙○○
選任辯護人  周仲鼎律師
            丁○○
                    現於臺灣臺中監獄
上列被告丙○○因違反毒品危害防制條例案件，經檢察官提起公
訴（95年度偵字第5584號），檢察官於本院審理中就被告丁○○
涉犯偽證罪追加起訴（95年度偵字第20526號），本院判決如下
：
    主    文
丙○○共同販賣第一級毒品，累犯，處有期徒刑拾伍年。扣案之
第一級毒品海洛因伍包（驗餘淨重合計壹捌伍點柒肆公克），均
沒收銷燬之；未扣案之現金新臺幣貳拾萬元，均沒收，如全部或
一部不能沒收時，以其財產抵償之；未扣案之行動電話門號00
00000000號，沒收之，如全部不能沒收時，追徵其價額
。
丁○○無罪。
    犯罪事實
一、丙○○前因違反懲治盜匪條例案件，經法院於民國七十九年
    一月六日以七十八年度訴緝字第四００號判處有期徒刑捌年
    確定，入監執行後，於八十二年六月十五日假釋出監，假釋
    付保護管束期間至八十六年一月十八日。惟於前開假釋期間
    ，又因違反槍砲彈藥刀械管制條例案件，經法院判處有期徒
    刑三年二月確定，另因偽造文書罪，經法院判處有期徒刑五
    月確定，前開假釋並經撤銷，殘餘刑期與前揭有期徒刑三年
    二月、五月接續執行後，於八十九年九月二十日因縮短刑期
    假釋出監，假釋付保護管束期間至九十三年一月二十八日，
    假釋期滿未經撤銷，以已執行論。詎仍不知悔改，與姓名年
    籍不詳之成年毒販，共同意圖營利而基於販賣第一級毒品海
    洛因之犯意聯絡，由丙○○於九十四年四月十九日二十時二
    十五分許，以其所有行動電話0000000000號撥打
    丁○○（另由本院判刑確定）之行動電話00000000
    00號，要約表示有價值約新臺幣（下同）二十萬元之第一
    級毒品海洛因要出售，丁○○聽聞後，於翌日十四時十三時
    許，撥打丙○○之前開行動電話，回覆其有意購買，並將於
    九十四年四月二十一日南下臺中價購。故於九十四年四月二
    十一日晚間，丁○○即自宜蘭地區搭乘不知情之乙○○（另
    由臺灣臺中地方法院檢察署檢察官為不起訴處分確定）所駕
    駛車牌號碼１５８－ＬＭ號計程車南下臺中，並於同年月二
    十二日凌晨二時十九分許，抵達臺中市○○路與文心路路口
    依約與丙○○會合，丙○○隨即引導丁○○至丙○○位在臺
    中市○○區○○路一段七三號三樓之住處內，再由丙○○自
    姓名年籍不詳之成年毒販處取得第一級毒品海洛因五包（驗
    餘淨重合計一八五．七四公克，純度百分之七三．一三，起
    訴書將純度誤為百分之七三．一二），以總價二十萬元，出
    賣並交付予丁○○，丁○○則交付二十萬元予丙○○。隨後
    丁○○即搭乘乙○○所駕計程車自臺中市○○○○道沿國道
    一號中山高速公路北上，欲返回宜蘭地區。嗣於九十四年四
    月二十二日凌晨四時四十分許，乙○○駛至中山高速公路北
    上后里收費站時，為警攔檢，當場在丁○○所乘坐之右前座
    腳踏墊處，扣得前開第一級毒品海洛因五包，進而查悉上情
    。
二、案經臺灣臺中地方法院檢察署檢察官主動簽分偵查起訴。
    理    由
壹、被告丙○○部分：
一、證據能力之爭執：
（一）按被告以外之人於審判外之言詞或書面陳述，除法律有規
      定者外，不得作為證據。次按被告以外之人於檢察事務官
      、司法警察官或司法警察調查中所為之陳述，與審判中不
      符時，其先前之陳述具有較可信之特別情況，且為證明犯
      罪事實存否所必要者，得為證據，刑事訴訟法第一百五十
      九條第一項、第一百五十九條之二分別定有明文。所謂「
      具有較可信之特別情況」，係指該項陳述係在具有比較可
      相信為真實之特殊情況下所為，例如被告以外之人出於自
      然之發言、臨終前之陳述，或違反自己利益之陳述等特別
      情形均屬之。蓋被告以外之人在類此特別情況下所為之陳
      述，就通常而言，其虛偽之可能性偏低，可信之程度較高
      ，若該項陳述為證明犯罪事實存否所必要，依上規定，自
      得構成傳聞法則之例外，而承認其證據能力。故而，應從
      客觀上之環境或條件等情況，例如：偵查或調查筆錄製作
      之背景、原因、過程、陳述時有無其他訴訟關係人在場，
      陳述時之心理狀況、有無受到強暴、脅迫、詐欺、利誘等
      外力之干擾等情，綜合加以觀察，是否有足以取代審判中
      反對詰問之可信性保證者之情形，不得單憑警詢距案發時
      間較近，或以證人事後有承受外界干擾而受污染之虞，即
      逕謂於警詢之陳述較為可採。否則，將造成因警詢之時間
      順序通常在先，該審判外陳述之證據價值，反優於審判中
      經具結、詰問等程序所為陳述之不當結果。且上開規定所
      指「具有較可信之特別情況」，係屬傳聞證據例外取得證
      據能力之特別要件，與一般供述證據必須具備任意性之證
      據能力要件有別，二者不可混為一談。故被告以外之人於
      檢察事務官、司法警察官或司法警察調查中所為與審判中
      不符之陳述，縱係出於自由意思，然仍必須具備「具有較
      為可信之特別情況」及「證明犯罪事實存否所必要」之要
      件，始能採為證據。不能僅以被告以外之人在檢察事務官
      、司法警察官或司法警察調查中所為與審判中不符之陳述
      係出於其自由意思，即謂具有特別可信之情況，而採為犯
      罪之證據（最高法院九十五年度台上字第二二八八號、九
      十五年度台上字第二六九六號、九十五年度台上字第一五
      二五號、九十四年度台上字第五四九０號裁判均可參照）
      。
（二）選任辯護人周仲鼎律師為被告丙○○辯護稱：證人丁○○
      於警詢時之陳述，為審判外之陳述，無證據能力等語。經
      查：
  １、綜觀證人丁○○於九十四年四月二十二日、九十四年六月
      十七日警詢時之陳述，對於證人丁○○有使用00000
      00000號行動電話，被告丙○○於九十四年四月二十
      一日晚上十時許曾撥打該支電話給證人丁○○，表示有海
      洛因可以購買，證人丁○○乃於同年月二十二日凌晨南下
      與被告丙○○在臺中碰面後，前往被告丙○○住處，並以
      二十萬元購得扣案之第一級毒品五包，並將二十萬元交付
      予被告丙○○，之後於同日凌晨四時四十分許，搭乘證人
      乙○○所駕駛之計程車在中山高速公路北上后里收費站，
      為警查獲，並扣得前開第一級毒品海洛因五包等節，經核
      均與證人丁○○在本院審理時結證所言相符，而與刑事訴
      訟法第一百五十九條之二之規定不符，故證人丁○○於九
      十四年四月二十二日、九十四年六月十七日警詢時，關於
      上開各節之陳述，係屬審判外之陳述，自無證據能力。
  ２、至於證人丁○○於前開二次警詢時稱：有將被告丙○○交
      付之第一級毒品取少許摻入香煙中點燃吸食驗貨，感覺純
      度不高，但因為二十萬買五兩算便宜，還是成交等語，於
      本院審理時卻改稱：當時並未試海洛因之純度等語；另於
      前開二次警詢時僅單純陳稱：是向被告丙○○購買海洛因
      等語，於本院審理時則改稱：是與被告丙○○合資購買等
      語，前後陳述雖有不同，但經本院審認結果：
    (1)證人丁○○於警詢時就購買前是否測試純度之陳述，尚查
      無具有較為可信之特別情狀，公訴人又未就此提出補強證
      據，則回歸證據法則，證人丁○○於警詢時關於有先測試
      純度之陳述，係屬審判外之陳述，無證據能力。
    (2)至於證人丁○○究竟是向被告丙○○購買海洛因，或是與
      被告丙○○合資購買，本院則認純係證人丁○○在描述同
      一事實之情節，前後措詞及陳述之詳盡程度不同而已（理
      由詳後述），尚難謂有兩歧之情狀，核與前揭所定得採用
      審判外陳述之例外規定不符，亦難採為本案之證據。
  ３、綜上，證人丁○○於前開二次警詢時之陳述，均不符合刑
      事訴訟法第一百五十九條之二之規定，皆無證據能力。
（三）選任辯護人周仲鼎律師又為被告丙○○辯護稱：證人乙○○於警詢時之陳述，亦屬審判外之陳述，無證據能力等語
      ，公訴人則依刑事訴訟法第一百五十九條之三第三款規定
      ，主張仍有證據能力。惟按被告以外之人於審判中有所在
      不明而無法傳喚或傳喚不到者，其於檢察事務官、司法警
      察官或司法警察調查中所為之陳述，經證明具有可信之特
      別情況，且為證明犯罪事實之存否所必要者，得為證據。
      刑事訴訟法第一百五十九條之三第三款固有明文。而本院
      依證人乙○○之戶籍地址傳喚結果，因證人乙○○遷移不
      明而傳喚不到，再命警拘提，亦無所獲，則有本院卷附之
      送達證書暨訴訟文書不能送達事由報告書附卷可稽。但觀
      諸證人乙○○於警詢時之陳述，核與其於偵查中二次供述
      之內容均相符合，則證人乙○○於偵訊時之陳述，顯足以
      取代其先前於警詢時之陳述，自無再引據證人乙○○於警
      詢時之陳述之必要，核與前揭法條規定所要求之「為證明
      犯罪事實存否所必要」之要件不符，應認證人乙○○於警
      詢時之陳述，不得為證據。
（四）再按被告以外之人於審判外之陳述，雖不符前四條之規定
      ，而經當事人於審判程序同意作為證據，法院審酌該言詞
      陳述或書面陳述作成時之情況，認為適當者，亦得為證據
      。刑事訴訟法第一百五十九條之五第一項定有明文。經查
      ，選任辯護人周仲鼎律師除就前述證人丁○○、乙○○於
      警詢時之陳述，辯護稱均屬審判外之陳述，皆無證據能力
      外，對於其餘被告丙○○以外之人於審判外之陳述，均同
      意有證據能力，得列為本案之證據，被告丙○○對此亦表
      示無意見等情，有本院準備程序筆錄可按，自有前開規定
      之適用，附此說明。
二、事實認定及所憑證據：
    訊據被告丙○○對於其有於九十四年四月十九日二十時二十
    五分許以其所有之行動電話門號0000000000號與
    證人丁○○所使用之門號0000000000號通話，表
    示有第一級毒品海洛因約四至五兩，請證人丁○○帶二十萬
    元到臺中購買等語；之後，於同年月二十二日凌晨二時十九
    分許，亦有與證人丁○○在臺中市○○路與文心路路口會合
    ，一同前往其住處，再將扣案之第一級毒品海洛因五包交付
    予證人丁○○，並收受證人丁○○之二十萬元等事實，固坦
    承不諱，但矢口否認有何販賣第一級毒品海洛因之犯行，辯
    稱：伊是和證人丁○○合買海洛因，並非伊賣海洛因給證人
    丁○○，該次總共買了六包，綽號「阿財」之藥頭有先拿一
    點給伊等試用，伊、證人丁○○及與證人丁○○同行的友人
    均有試用，證人丁○○原本認為一包五萬元太貴，經伊與藥
    頭協商後，藥頭同意六包賣二十四萬元，由證人丁○○出二
    十萬元，伊則跟太太戊○○拿四萬元支付云云。經查：
（一）上揭犯罪事實，除有被告丙○○之前開自白外，復經證人
      丁○○於九十四年四月二十二日、同年五月四日、同年六
      月二十二日偵查中迭次供稱：扣案之第一級毒品海洛因五
      包係九十四年四月二十二日（偵查筆錄誤載為二十一日）
      凌晨二時許，跟「阿木」（嗣經證人丁○○指認即被告丙○○）買的等語綦詳，又經證人乙○○於九十四年四月二
      十二日偵查中證述：九十四年四月二十二日凌晨二時許，
      有載送證人丁○○到臺中文心路與中清路口，證人丁○○
      下車後約半小時後回來，欲返回宜蘭，但於同日十六時四
      十分許，即為警在車內右前座腳踏墊處查獲第一級毒品海
      洛因五包等語無訛，並有臺中港務警察局扣押筆錄暨扣押
      物品目錄表、照片、被告丙○○所使用之行動電話門號0
      000000000號、證人丁○○所使用之行動電話門
      號0000000000號通聯紀錄、被告丙○○及證人
      丁○○以前述行動電話互相聯絡之監察譯文表附卷可稽。
      而證人丁○○為警查扣之第一級毒品海洛因五包，經送請
      法務部調查局鑑定結果，認均含有第一級第六項毒品海洛
      因成分，淨重一八五．七四公克，空包裝重四．０二公克
      ，純度百分之七三．一三，純質淨重一三五．八三公克等
      情，則有該局九十四年六月二十三日調科壹字第一二００
      一五九五二號鑑定通知書存卷可憑及扣案之第一級毒品海
      洛因五包足資參佐。
（二）被告丙○○雖以前揭情詞置辯，並舉自己太太即證人戊○○欲佐其說，且證人丁○○於九十五年九月十九日偵查中
      及本院審理時亦結證稱：是與被告丙○○合資購買的等語
      。但查：
  １、被告丙○○與證人丁○○於九十四年四月十九日至二十一
      日之通聯紀錄譯文如下：
      （Ａ代表被告丙○○，Ｂ代表丁○○）
      〔95年4月19日下午8時25分〕
          Ｂ：你說那個多少
          Ａ：他是說下來說，他那剩四－五個，你就帶個二十
              萬下來，當場說，你看多少可以丁○○：
          Ｂ：我等一下十點半打給你
      〔95年4月20日下午2時13分〕
          Ｂ：我明天下來，你馬上連絡馬上有喔
          Ａ：嗯，他那個東西是不好啦，但是價錢我可以橋，
              橋到滿意為止
      〔95年4月21日下午8時18分〕
          Ｂ：我要一點多才會到喔，你跟你朋友講一下
          Ａ：好啦
      被告丙○○對於確有與證人丁○○間為如上通話，供明在
      卷，並有監察譯文表足資佐憑（台中港務警察局刑案偵查
      卷，第二十四至二十五頁）。則依前開通話內容，可知被
      告丙○○並非終極藥頭，亦即被告丙○○取得之第一級毒
      品係由其上手藥頭所提供，此由業經被告丙○○直承確有
      於九十四年二月間為下列通話之譯文內容（參前開偵查卷
      第二十三頁），益徵明確：
      （Ａ為被告丙○○，Ｂ為丁○○）
      〔94年2月2日凌晨0時39分〕
          Ｂ：我明天下去，錢才準備三十（萬）多一點
          Ａ：三十（萬）多一點要怎麼弄
          Ｂ：結果大約湊三十二（萬）啦
          Ａ：我打問看看
      〔94年2月2日凌晨0時41分〕（Ｃ為0000000000使用者）
          Ａ：文慶啊，你能不能打給剛剛你那個董仔，我現在
              有一個朋友明天要，可是他只有湊三十二
          Ｃ：三十二萬喔，二個給他阿
          Ａ：那一定沒空間了阿
          Ｃ：不會啦，會弄給他啦
          Ａ：那是從宜蘭拼下來的
          Ｃ：好啦，你的朋友
          Ａ：幾點
          Ｃ：我等一下問，明天下午三、四點
          Ａ：我朋友這個你要拿一錢給我
      〔94年2月2日凌晨1時3分〕（Ｄ為0000000000使用者）
          Ｄ：我叫董仔留二個起來了，你不用跟文慶說啦，他
              的階層沒到那，你不用跟他說啦
          Ａ：好啦
      〔94年2月2日凌晨1時6分〕（Ｂ為丁○○）
          Ａ：好了，不過人家要扣二錢起來，你只有三十二，
              人家那個一個十八
          Ｂ：嗯嗯
      〔94年2月2日凌晨1時34分〕（Ｅ為0000000000使用者）
          Ｅ：你跟你朋友講一下，都原的十八，他目前是十七
              ，我們一人五千，都原的啦
          Ａ：好好
      準此，被告丙○○係向上手藥頭拿取第一級毒品海洛因，
      再交付予證人丁○○之事實，堪先認定。
  ２、證人丁○○於九十四年九月十九日偵查中係結證稱：伊將
      二十萬元交給被告丙○○後，被告丙○○就離開住處，約
      十分鐘後，被告丙○○回來，被告丙○○就說這是剛剛我
      們合買的海洛因，被告說他要出五、六萬元，且有留一包
      下來，但伊並未看到被告丙○○有留海洛因，是否有留只
      有被告丙○○知道等語（前開偵查卷第十三至十四頁）；
      之後，於本院審理時猶結證稱：在被告丙○○家中，伊將
      錢交給被告丙○○時，表示伊要出二十萬元，被告丙○○
      說是要跟伊共同出資，不知道要出五萬元或十萬元，之後
      被告丙○○有出去一陣子才回來等語（本院卷第一一二頁
      ），可知證人丁○○就其抵達被告丙○○住處後，被告丙○○才提到共同出資購買第一級毒品一事，前後證述之情
      節，大致相符。再參以被告丙○○與證人丁○○自九十四
      年四月十九日至二十二日之通話內容中，並無隻字片語提
      及要合資購買海洛因之談話，則證人丁○○前所提及與被
      告丙○○合資購買第一級毒品海洛因一事，確實係其抵達
      被告丙○○住處後，才由被告單方面臨時所提出，要屬無
      疑。加以丁○○對於被告丙○○辯稱二人合資購買一事，
      僅於偵查中及本院審理時結證稱：是合資購買等語，未曾
      就被告丙○○確實支付予上手藥頭之金額是二十四萬元或
      被告丙○○自上手藥頭處拿取之第一級毒品海洛因共計六
      包，其中一包由被告丙○○自行留下等節，為明確之證述
      ，更直陳：對於被告丙○○與上手藥頭之聯絡情形均無所
      悉等語（參本院卷第一一二頁），且未隨同被告丙○○前
      去向上手藥頭拿取海洛因，則證人丁○○對於被告丙○○
      最後實際交付予上手藥頭之價款究竟有無包含被告丙○○
      所稱之合資款項、被告丙○○實際自上手藥頭處取得之海
      洛因到底是五包或六包等等，顯然均不知情，至為灼然。
      據上，證人丁○○唯一能確定者，應認僅係其確有花費二
      十萬元之代價，購得自認划算之扣案第一級毒品海洛因五
      包，至於被告丙○○表示要二人合資購買一事，則純係聽
      聞被告丙○○單方面之說詞，而未能親自見聞二人合資購
      買之實況。是以證人丁○○雖於九十四年九月十九日偵查
      中及本院審理時結證稱：是與被告丙○○合資購買等語，
      但既只是聽聞被告丙○○一方所言，無法證明確有其事，
      所證至多能證明被告丙○○曾向證人丁○○為合資購買之
      表示，但尚無從據以認定扣案之第一級毒品海洛因係被告
      丙○○與證人丁○○合資購買，再分由證人丁○○之毒品
      。證人丁○○此部分證述，尚難資為有利於被告丙○○之
      徵憑。
  ３、另證人戊○○到庭雖結證稱：九十四年三、四月間，證人
      丁○○曾至其住家，且被告丙○○有向其拿取四萬元等語
      ，但就證人丁○○來找被告丙○○之緣由，則無所悉，且
      被告丙○○當時係向其表示四萬元是要償還友人欠款（參
      本院卷第一一九至一二０頁）。則被告丙○○拿取四萬元
      後，到底作何用途，是否確實用以與證人丁○○合資購買
      第一級毒品海洛因等等，顯然均無從由證人戊○○之證述
      中證實。
  ４、再者，證人丁○○始終未曾與被告丙○○之上手藥頭直接
      接觸或聯繫，均是透過被告丙○○始得知有管道可以購買
      第一級毒品海洛因、可購買之數量、價格如何等等，甚至
      ，證人丁○○於九十四年四月二十二日凌晨南下臺中要為
      本案海洛因之交易時，在證人丁○○抵達被告丙○○住處
      後，亦係被告丙○○與上手藥頭洽商最後成交之價格，由
      證人丁○○將二十萬元交予被告丙○○後，再由被告丙○○外出前去向上手藥頭拿取扣案之第一級毒品海洛因五包
      等情，亦為被告丙○○所是認，復經證人丁○○於偵查中
      及本院審理時均為一致之陳述（臺灣臺中地方法院檢察署
      九十四年度他字第一九一九號偵查卷第十三頁、本院卷第
      一一一至一一二頁），堪信實在。準此，被告丙○○雖另
      向上手藥頭拿取第一級毒品海洛因，來交付予證人丁○○
      ，但就買賣毒品最為關鍵之價格及數量，均是由被告丙○○與上手藥頭商談後，再由被告丙○○單方面告知證人丁○○，被告丙○○對於證人丁○○購買毒品之價格，顯然
      有相當之決定權，並非僅立於居間承轉之地位而已。再者
      ，海洛因迭經政府嚴厲查禁，對於違反販賣、轉讓、持有
      海洛因者均科有重刑，兼以海洛因量微價高，販賣者率有
      暴利可圖，茍非意圖販賣營利，一般人焉有可能甘冒重度
      刑責而販賣海洛因？是故被告丙○○之上手藥頭出售扣案
      之第一級毒品海洛因五包予證人丁○○，價金中必含有一
      定之利潤，已無庸置疑。另證人丁○○一次出價購買之海
      洛因既高達二十萬元，扣案之第一級毒品海洛因五包驗餘
      淨重合計為一八五．七四公克，數量甚鉅，再依前述通聯
      紀錄，可知被告丙○○為促成本件交易，需與證人丁○○
      、上手藥頭等多方人員互為聯繫，衡諸常情，被告丙○○
      顯無以原價轉交而坐令自己虛耗勞費白忙一場毫無所獲，
      甚至遭移送法辦判處重罪之可能。此由前述監察譯文中被
      告丙○○於九十四年二月二日與上手藥頭成員聯繫時之對
      話：
      〔94年2月2日凌晨1時34分〕（Ｅ為0000000000使用者）
          Ｅ：你跟你朋友講一下，都原的十八，他目前是十七
              ，我們一人五千，都原的啦
          Ａ：好好
      明白約定被告丙○○與代號Ｅ者就該次洽談之海洛因交易
      ，要向證人丁○○高報一萬元，並由被告丙○○與代號Ｅ
      者各朋分五千元之利益，更可證之。是以被告丙○○係出
      於販售第一級毒品海洛因予證人丁○○之意思，而著手於
      洽商販賣行為，且確有藉由販售第一級毒品海洛因而從中
      牟取利益之營利意圖，均臻明確。被告丙○○明知上手藥
      頭具有販售第一級毒品海洛因牟利之犯意，先係基於賣方
      立場，向證人丁○○傳達賣方有意出售海洛因之意思，並
      經由其居間連結，將上手藥頭最後同意出售之數量及價格
      告知證人丁○○，並於證人丁○○應允後，代賣方收取、
      轉交價款，並交付第一級毒品海洛因予證人丁○○，被告
      丙○○與上手藥頭間就販售扣案之第一級毒品海洛因五包
      予證人丁○○一事，顯然具有犯意之聯絡及行為之分擔，
      至為明確。
（三）綜上所述，被告丙○○所為辯解，並不可採。從而，本件
      事證明確，被告丙○○上揭犯行洵堪認定。
三、論罪科刑
（一）新舊法之比較
  １、刑法第二條第一項規定：
      查被告丙○○行為後，刑法第二條第一項業於九十四年二
      月二日修正公布，並自九十五年七月一日起施行。修正後
      刑法第二條第一項規定，已將新舊法律適用之「從新從輕
      」原則，改採「從舊從輕」原則，而此規定僅係規範行為
      後法律變更所生新舊法律比較適用之準據法，並非實體刑
      罰法律，自不生行為後法律變更之比較適用之問題，應逕
      行適用新法第二條第一項之規定，為「從舊從輕」之比較
      。
  ２、刑法第四十七條規定：
      查被告丙○○行為後，刑法第四十七條固於九十四年二月
      二日修正公布，並自九十五年七月一日起施行，但被告丙○○本次係故意犯罪，不論依修正前之刑法第四十七條，
      或修正後之刑法第四十七條第一項規定，均構成累犯，新
      法對被告丙○○並無較有利之情形，依刑法第二條第一項
      前段，應逕依修正前之刑法第四十七條，論以累犯，並加
      重其刑。
（二）按海洛因為毒品危害防制條例第二條第二項第一款明定列
      管之第一級毒品，任何人非經許可，不得販賣、持有。是
      核被告丙○○所為，係犯毒品危害防制條例第四條第一項
      之販賣第一級毒品罪。又：
  １、被告丙○○與上手藥頭間就前揭販賣第一級毒品之犯行，
      有犯意之聯絡及行為之分擔，皆為共同正犯。
  ２、被告丙○○販賣前持有第一級毒品海洛因之低度行為，應
      為販賣之高度行為所吸收，不另論罪。
  ３、被告丙○○前因違反懲治盜匪條例案件，經法院於七十九
      年一月六日以七十八年度訴緝字第四００號判處有期徒刑
      捌年確定，入監執行後，於八十二年六月十五日假釋出監
      ，假釋付保護管束期間至八十六年一月十八日。惟於前開
      假釋期間，又因違反槍砲彈藥刀械管制條例案件，經法院
      判處有期徒刑三年二月確定，另因偽造文書罪，經法院判
      處有期徒刑五月確定，前開假釋並經撤銷，殘餘刑期與前
      揭有期徒刑三年二月、五月接續執行後，於八十九年九月
      二十日因縮短刑期假釋出監，假釋付保護管束期間至九十
      三年一月二十八日，假釋期滿未經撤銷，以已執行論，有
      臺灣臺中地方法院檢察署刑案資料查註紀錄表、臺灣高等
      法院被告全國前案紀錄表各一份在卷可按，其受有期徒刑
      之執行完畢，五年以內再犯本件有期徒刑以上之罪，為累
      犯，除法定刑為死刑、無期徒刑部分，依法不得加重外，
      應依法加重其刑。
  ４、又被告丙○○販賣第一級毒品海洛因予證人丁○○，固戕
      害證人丁○○之身心，但證人丁○○係係三十多歲之成年
      人，心智成熟，係依憑個人意志透過被告丙○○購買第一
      級毒品海洛因供己施用，業據證人丁○○證述明確，並有
      證人丁○○被查獲後所採集之尿液檢驗報告附卷可稽，本
      次扣案之第一級毒品海洛因之數量雖然頗多，但被告丙○○販售之次數僅有一次，對象亦只有一人，且證人丁○○
      甫購買完畢，旋即被警查獲，所生損害非鉅，證人丁○○
      交付之價金雖高達二十萬元，但被告丙○○並非終極藥頭
      ，僅能從中賺取部分利得，犯罪情節尚非嚴重，縱量處被
      告丙○○最低法定刑即無期徒刑，猶嫌過重，所犯又非全
      然無可憫恕，則本件法重情輕之失衡情狀，在客觀上實足
      以引起一般人之同情，爰依刑法第五十九條規定，就法定
      刑為死刑、無期徒刑部分，減輕其刑。
  ５、爰審酌被告丙○○素行不佳，竟不知警惕，明知法令禁止
      販賣第一級毒品，猶故意違犯上開犯行，誠屬可議，且販
      賣第一級毒品戕害國人身體健康，並有危害社會安全之虞
      ；其販賣予證人丁○○之第一級毒品數量雖然頗多，但對
      象只有一人，且旋即為警悉數查扣，致生之損害非大，被
      告丙○○從中獲取之利得少於二十萬元；再考之被告丙○○係國小畢業、從商等學識及生活狀況，暨犯後始終否認
      犯行，砌詞矯辯，態度不佳等一切情狀，量處如主文第一
      項所示之刑。公訴人雖以販賣第一級毒品之行為，對社會
      危害至鉅，且被告丙○○販賣之數量龐大等，具體求處無
      期徒刑，併科罰金新臺幣五百萬元，但本院綜合上開各情
      ，認量處如主文第一項所示之刑，已足資懲儆，併此明
      。
（三）沒收之宣告：
  １、扣案之第一級毒品海洛因五包（驗餘淨重合計一八五．七
      四克）係毒品危害防制條例第二條第二項第一款之第一級
      毒品，爰依同條例第十八條第一項前段規定，宣告沒收銷
      燬之。另按毒品危害防制條例第十八條第一項規定，得諭
      知沒收並銷燬之者，以查獲之毒品及專供製造或施用毒品
      之器具為限，並不及於毒品之外包裝。而毒品外包裝既係
      用於包裹毒品，防其裸露、潮濕，便於走私、運輸及攜帶
      販賣，亦係供走私、運輸及販賣毒品所用之物，應依毒品
      危害防制條例第十九條第一項之規定宣告沒收之，方屬適
      法（最高法院九十四年度台上字第一八四四號裁判可參）
      。惟按該條規定並無「不問屬於犯人與否沒收之」之特別
      規定，自應仍有刑法第三十八條第一項第三款、第三項前
      段之適用，即以屬於犯人所有者為限，始得沒收之（最高
      法院九十四年度台上字第四二六五號裁判可佐）。依此，
      本案扣案之第一級毒品海洛因五包之外包裝袋五個（合計
      重四．０二公克），雖係被告丙○○供犯上開犯罪所用之
      物，但既經被告丙○○販賣予證人丁○○，即非屬被告丙○○所有之物，核與前揭規定不符，爰不論知沒收。
  ２、被告丙○○於上揭時、地販賣第一級毒品海洛予證人丁○○而向證人丁○○收取之現金二十萬元，或為共犯上手藥
      頭所有，或為被告丙○○朋分之利得，屬其因上開犯罪所
      得之物，業經本院審認如前，應依毒品危害防制條例第十
      九條第一項規定，諭知沒收，如全部或一部不能沒收時，
      以其財產抵償之。
  ３、被告丙○○所使用之行動電話門號0000000000
      號，係被告丙○○所有並供違犯上開犯行所用之物，雖未
      扣案，但無證據證明業已滅失，爰依毒品危害防制條例第
      十九條第一項規定，諭知沒收，如全部不能沒收時，追徵
      其價額。
貳、被告丁○○無罪部分：
一、追加起訴意旨略以：被告丁○○於九十四年五月四日，經臺
    灣臺中地方法院檢察署檢察官命其供後具結，就其遭查獲之
    第一級毒品海洛因之購買來源證稱：「五包毒品是朋友阿木
    的，這是第一次見面他叫我到文心路與中清路下車拿。二十
    萬元是向岳母借的。電話是他們打過來的。是朋友跟我講便
    宜，叫我拿錢去買。到中清路與文心路交岔口找阿木，到時
    ，阿木就開車帶我到附近逛了幾圈，然後再進去。阿木來電
    沒有來電顯示。只聯絡過二次，我也聯絡不上他」等語；又
    於九十四年五月二日，臺灣彰化地方法院檢察署檢察官偵訊
    時，就其所遭查獲之第一級毒品海洛因來源供前具結證稱：
    「阿木曾經以未顯示來電的行動電話，打到我000000
    0000號行動電話給我，總共打了兩次，是透過我宜蘭認
    識的朋友阿發認識的。前一天，阿木晚上九點多打電話叫我
    到中清路跟文心路等他，之後，阿木就帶我進入一棟大樓，
    在大樓一樓交易。透過阿發打電話給我，說他朋友那裡有貨
    ，價格便宜，我才會下去買。有辦法指認阿木，應該是編號
    四那一個。第一次跟阿木通話是在查獲當日，我人還在宜蘭
    的時候，時間大約查獲當日九點多到十點多，第二次是在二
    點到三點時，當時我人通過后里收費站，快到台中。二十萬
    買了五兩的海洛因。是阿木主動提供的數目跟金額。我認為
    價格便宜，才購買的。」等語；並於九十四年六月二十二日
    臺灣臺中地方法院檢察署檢察官偵訊時，就其所遭查獲之第
    一級毒品海洛因來源供後具結證稱：「（問：是否是跟丙○○買毒品？）是，但是他跟誰買我不知道。他打電話給我，
    約在台中市○○路，這次買二十萬。品質不好，我有先試過
    ，東西吃起來沒什麼感覺，藥效不好。」等語。詎丁○○於
    九十五年九月五日，經本院執行審判職務，於審理九十五年
    度訴字第一一八八號被告丙○○販賣第一級毒品海洛因案件
    時，經法院以證人身分傳喚到庭，經審判長諭知具結之義務
    及偽證之處罰具結後證述，竟基於偽證之犯意，於案情重要
    關係事項之有關向丙○○購買第一級毒品海洛因之過程、價
    格、數量等之訊問，竟翻異其於偵查中檢察官訊問時具結之
    證述而證稱：「與被告丙○○是朋友。我們都是宜蘭那邊的
    人，是小時候的朋友。差不多九十三年底的時候又開始聯絡
    。我打電話給被告丙○○，請他幫我找東西。就是找海洛因
    。我要來這邊拿東西。就是拿海洛因。叫他（被告丙○○）
    阿財。沒有談到毒品價錢，我們兩個共同出資買的。我們共
    同出資要買的。我和被告丙○○共同出資要合買的。」等語
    ，而故為虛偽之陳述，足以影響刑事案件偵查、審判之正確
    性。因認被告丁○○涉犯刑法第一百六十八條之偽證罪嫌。
二、按犯罪事實應依證據認定之，無證據不得認定犯罪事實；不
    能證明被告犯罪者，應諭知無罪之判決，刑事訴訟法第一百
    五十四條第二項、第三百零一條第一項分別定有明文。又認
    定不利於被告之事實，須依積極證據，苟積極證據不足為不
    利於被告事實之認定時，即應為有利於被告之認定，更不必
    有何有利之證據；認定犯罪事實所憑之證據，雖不以直接證
    據為限，間接證據亦包括在內，然而無論直接或間接證據，
    其為訴訟上之證明，須於通常一般之人均不致有所懷疑，而
    得確信為真實之程度者，始得據為有罪之認定，若其關於被
    告是否犯罪之證明未能達此程度，而有合理性懷疑之存在，
    致使無從形成有罪之確信，根據「罪證有疑，利於被告」之
    證據法則，即不得遽為不利於被告之認定。最高法院分別著
    有三十年上字第八一六號、七十六年台上字第四九八六號判
    例可資參照。再按刑法第一百六十八條之偽證罪，係以證人
    於案情有重要關係之事項，故意為虛偽之陳述為構成要件之
    一，而所謂「虛偽之陳述」，必須行為人以明知不實之事項
    ，故為虛偽之陳述，始為相當；質言之，必須行為人主觀上
    明知反於其所見所聞之事項，故意為不實之陳述而言，如上
    訴人就其聽聞而為證述，或因誤會或記憶不清而有所錯誤，
    因欠缺犯罪故意，均與故為虛偽陳述之犯罪構成要件有間，
    則不能以本罪相繩。最高法院九十二年度台上字第四八九五
    號裁判亦可資佐。
三、公訴人認被告丁○○涉犯偽證罪嫌，係以被告丁○○於本院
    審理時結證之內容，與前於九十四年五月二日、五月四日、
    六月二十二日偵查中及歷次警詢時之陳述均相矛盾，且改稱
    ：與被告丙○○共同出資購買等語，事關被告丁○○向被告
    丙○○購買第一級毒品海洛因之情節，資為論據。訊據被告
    丁○○堅詞否認有何偽證之犯行，辯稱：伊是就自己所知陳
    述，並未做偽證等語。
四、經查：
（一）被告丁○○確實於歷次警詢及九十四年五月二日、五月四
      日、六月二十二日偵訊時，均明白陳述扣案之第一級毒品
      海洛因係向被告丙○○購買等語，而無隻字片語提及係與
      被告丙○○共同出資購買之情事，但於九十四年九月十九
      日偵訊時及本院於九十五年九月五日審理時，卻結證稱：
      係與被告丙○○共同出資購買等語，有被告丁○○之歷次
      警詢筆錄、偵查時訊問筆錄、本院審判筆錄及證人結文在
      卷可憑。
（二）又被告丁○○提及與被告丙○○共同出資購買之事，係其
      於九十四年四月二十二日抵達被告丙○○住處後，單方面
      聽聞被告丙○○之傳述，已詳如前述。雖然被告丁○○對
      於被告丙○○與上手藥頭聯繫之實際情形，均無所悉，對
      於被告丙○○是否真的交付合資款項、是否拿取第一級毒
      品海洛因合計六包（含扣案之五包海洛因）等節，亦無法
      確認，但被告丙○○於偵查中及本院審理時既始終供稱：
      其係與被告丁○○共同出資購買等語，姑不論被告丙○○
      是否確有與被告丁○○共同出資購買之真意，倘使被告丙○○確實有在丁○○抵達後，臨時告知要共同出資購買之
      事實，則被告丁○○依照自己之聽聞及理解，而於九十四
      年九月十九日偵訊時及本院審理時結證稱：係與被告丙○○共同出資購買等語，揆諸前揭說明，已難認有何偽證之
      故意存在。
（三）另被告丙○○販賣第一級毒品海洛因予被告丁○○，毒品
      之來源係被告丙○○之上手藥頭，被告丁○○對此亦知之
      甚明，且就購買第一級毒品海洛因之交易細節，均由被告
      丙○○與上手藥頭交涉等情，亦經本院審認綦詳。而觀諸
      被告丙○○、被告丁○○及被告丙○○之上手藥頭三者之
      關係，可知被告丁○○在第一級毒品買賣訊息之取得、交
      易條件之洽商、交付價款、取得第一級毒品海洛因等與購
      買第一級毒品海洛因至為相關之事宜上，實際對應者均為
      被告丙○○；但被告丁○○與被告丙○○間僅係普通朋友
      ，並無特殊之深厚交情，本次毒品之交易價款，單以被告
      丁○○支付者高達二十萬元，購得之第一級毒品海洛因純
      質淨重達一三五．八三公克，市價不菲，被告丁○○卻不
      問被告丙○○所回報之價格或數量，是否確係被告丙○○
      之上手藥頭之出賣意思，亦不問被告丙○○是否有從中賺
      取利潤，倘若被告丁○○自己度量之交易對象係被告丙○○之上手藥頭，所為反應顯與一般交易常情相悖。再參以
      一般價購毒品者為免輾轉交易徒增買賣成本及遭人偷斤減
      兩之風險，多係直接與賣家接觸，尤以第一級毒品海洛因
      量微價高，被告丁○○本來購買之價格、數量均頗多，正
      常情況下，當無假手他人、本人毫不過問交易細節之可能
      。據上，被告丁○○雖明知被告丙○○係向上手藥頭調取
      第一級毒品海洛因，但其實際心意應係信賴被告丙○○之
      毒品來源及品質，並有意向被告丙○○購買扣案之第一級
      毒品海洛因，故只要被告丙○○出價合理，被告丁○○即
      同意成交，至於被告丙○○是否利用被告丁○○有意購買
      高額第一級毒品海洛因之機會，自己亦注入資金，得以更
      高之總價，掌握更佳之談判籌碼，進而一次向上手藥頭購
      買大數量、高品質之毒品，以增加自己販售之差價利潤，
      顯然並非被告丁○○所關注者。基此，被告丁○○未進一
      步追究被告丙○○是否確實與之共同出資購買第一級毒品
      海洛因，應認尚與常情無違。而一般持有毒品者對於毒品
      來源如遇有如買家（如本案被告丁○○）、賣家（如本案
      被告丙○○）、賣家上手（如本案被告丙○○上手藥頭）
      之三方關係，為警查獲後，多僅係說明買家及賣家之交易
      關係，且就相關之事實，若非有利自己，多語帶保留，以
      免波及、牽動周邊人事，衡屬常態。從而，被告丁○○於
      歷次警詢及九十四年五月二日、五月四日、六月二十二日
      之偵訊時，始終陳稱：扣案之第一級毒品海洛因係向被告
      丙○○購買等語，與其內心所認定之買賣關係相互吻合，
      之後，於九十四年九月十九日偵訊時及本院於九十五年九
      月五日審理期日雖結證稱：係與被告丙○○共同出資購買
      等語，但既已陳明是被告丙○○表示要合資共買等語，且
      依前述，被告丙○○究竟有無共同出資，並非被告丁○○
      所關注之事，則證人丁○○前後說詞不同，或有可能係其
      在描述同一事實之情節，所用措詞及陳述之詳盡程度不同
      而已，自難徒以被告丁○○前不曾提及共同出資購買之事
      ，即遽認被告丁○○此部分之證述，必係與被告丙○○勾
      串，為圖脫被告丙○○刑責而臨訟杜撰之虛偽言詞。
（四）綜上所陳，被告丁○○辯稱：伊只是按自己知道之情形陳
      述等語，尚非全然不可採信。從而，依現有卷證，被告丁○○於本院九十五年九月五日結證稱：與被告丙○○共同
      出資購買等語，是否係被告丁○○明知不實，猶為虛偽之
      證述，本院認仍容有合理懷疑，而未能達被告丁○○確實
      犯有偽證罪行之確信。是以依罪疑唯輕原則，自應依法諭
      知被告丁○○無罪之判決。
據上論斷，應依刑事訴訟法第二百九十九條第一項前段、第三百
零一條第一項，毒品危害防制條例第四條第一項、第十八條第一
項前段、第十九條第一項，刑法第十一條、第二條第一項前段、
第二十八條、第四十七條（修正前）、第五十九條，判決如主文
。
本案經檢察官甲○○到庭執行職務
中    華    民    國    95    年    11    月    20    日
            刑事第十一庭  審判長法  官  吳進發
                                法  官  王世華
                                法  官  莊嘉蕙
以上正本證明與原本無異。
如不服本判決，應於送達後十日內向本院提出上訴狀（須附繕本
），上訴於臺灣高等法院臺中分院。
                                書記官  魏愛玲
中    華    民    國    95    年    11    月    20    日
附錄論罪科刑法條
毒品危害防制條例第4條第1項
製造、運輸、販賣第一級毒品者，處死刑或無期徒刑；處無期徒
刑者，得併科新臺幣1千萬元以下罰金。


司法院資訊處製作；財團法人民間司法改革基金會備份。
